【裁判字號】    98,易,2102
【裁判日期】    981026
【裁判案由】    竊佔等
【裁判全文】
臺灣臺北地方法院刑事判決              98年度易字第2102號
公  訴  人  臺灣臺北地方法院檢察署檢察官
被      告  甲○○
上列被告因竊佔等案件，經檢察官提起公訴（九十八年度偵字第
七九六三號），被告於準備程序中先就被訴事實為有罪之陳述，
經本院告以簡式審判之旨，並聽取當事人之意見後，本院合議庭
裁定行簡式審判程序，判決如下：
    主  文
甲○○意圖為自己不法之利益，而竊佔他人之不動產，處有期徒
刑月，如易科罰金，以新臺幣壹仟元折算壹日。
    事  實
一、甲○○係臺北市○○區○○路一一○號「成都大廈」十一樓
    之五及十一樓之六之實際使用人，其明知集合住宅之公共走
    道、安全梯、安全門為集合住宅之全體區分所有權人公同共
    有，未經全體區分所有權人同意，不得擅自占用，亦明知集
    合住宅之公共走道、安全梯、安全門為集合住宅之逃生通道
    ，依法不得阻塞，竟於民國八十九年十月間，意圖為自己不
    法之利益，基於阻塞集合住宅逃生通道之犯意，擅以磚牆封
    閉上址十一樓之五及十一樓之六間與公共走道相連之安全梯
    、安全門，並打通十一樓之五及十一樓之六間之牆壁使二戶
    相通，排除其他區分所有權人使用，而阻塞集合住宅之逃生
    通道，致生危害於他人生命，並因此竊佔原屬成都大廈全體
    區分所有權人共有之逃生通道面積計八平方公尺。嗣因成都
    大廈管理委員會與其協調未果，提起告訴，甲○○始於九十
    八年八月間拆除上揭磚牆。
二、案經成都大廈管理委員會訴由臺灣臺北地方法院檢察署（下
    稱臺北地檢署）檢察官偵查起訴。
    理  由
一、證據之認定：
    上開事實一之部分，業據證人即告訴人代表人吳臻姿指訴明
    確（他卷第三十頁至第三二頁、第一二一頁至第一二三頁參
    照），核與證人詹東福證述情節大致相符（他卷第一二一頁
    至第一二三頁參照），並有臺北建成地政事務所六十六年六
    月二十六日建築改良物勘測成果表影本一紙、臺北地檢署檢
    察官九十八年三月十日履勘現場筆錄、檢察事務官九十八年
    四月二十八日履勘現場筆錄、北市建成地政事務所九十八年
    四月三十日北市建地二字第○九八三○六五五九○○號函檢
    附土地複丈成果圖一份、臺北市建築管理處九十五年十一月
    二十九日北市都建寓字第○九五六六七三五六○○號函檢附
    照片五張（他卷第二十頁、第一一五頁至第一二○頁，偵卷
    第八頁、第九頁、第十二頁、第十三頁參照），且被告甲○
    ○於本院九十八年十月十二審理時亦供承不諱（本院當日審
    判程序筆錄參照），是依(一)證人吳臻姿之證述、(二)證人詹東
    福之證述、(三)上揭建築改良物勘測成果表影本一紙、(四)上揭
    履勘現場筆錄二份、(五)上揭臺北市建成地政事務所函文檢附
    土地複丈成果圖一份及(六)上揭臺北市建竹管理處函文檢附照
    片五張等補強證據已足資擔保被告於本院審理時所為之上開
    任意性自白具有相當程度之真實性，而得確信被告上述自白
    之犯罪事實確屬真實，從而依刑事訴訟法第一百五十六條第
    一項及第二項規定，本院自得依被告上述自白及該補強證據
    認定被告確有為上述竊佔及公共危險之犯行，本件事證明確
    ，被告之犯行堪以認定。
二、論罪科刑之法律適用：
  (一)按刑法第三百二十條第二項之竊佔罪，為即成犯，於其竊佔
    行為完成時犯罪即成立，以後之繼續竊佔乃狀態之繼續，而
    非行為之繼續，此有最高法院六十六年臺上字第三一一八號
    判例意旨可資參照。然查被告係以一行為同時觸犯竊佔罪及
    阻塞集合住宅逃生通道罪，而繼續阻塞集合住宅逃生通道之
    行為，係屬犯罪行為之繼續，而非狀態之繼續（臺灣高等法
    院九十一年度上易字第一○○號、九十二年度上易字第一二
    六三號判決意旨參照），是其繼續阻塞集合住宅逃生通道之
    行為，既已延續至九十八年八月間，則本件即無比較新舊法
    之適用，合先敘明。
  (二)核被告甲○○所為，係犯刑法第三百二十條第二項之竊佔罪
    ，及同法第一百八十九條之二第一項後段之阻塞集合住宅逃
    生通道罪。被告係以一行為同時觸犯上開二罪名，為想像競
    合犯，應依刑法第五十五條之規定，從一重之竊佔罪處斷。
  (三)爰審酌被告因貪圖自己之方便，擅以磚牆封閉集合住宅之安
    全梯、安全門，阻塞逃生通道，對其他住戶之生命造成危險
    ，行為實有不當，惟斟酌其並無前科，素行良好，且犯後已
    能坦承犯行，並拆除磚牆，惟仍未能完全回復原狀，暨其犯
    罪動機、目的、手段、生活狀況、智識程度、所竊佔之面積
    等一切情狀，量處如主文所示之刑，並諭知易科罰金之折算
    標準。
  (四)又被告雖係於八十九年十月間即犯本件之竊佔罪，然其阻塞
    集合住宅之逃生通道之行為結束時點為九十八年八月間，已
    如前述，是其行為終了時在九十六年四月二十四日之後，是
    本件應無中華民國九十六年罪犯減刑條例之適用，併此敘明
    。
據上論斷，應依刑事訴訟法第二百七十三條之一第一項、第二百
九十九條第一項前段，刑法第一百八十九條之二第一項後段、第
三百二十條第二項、第五十五條、第四十一條第一項前段，刑法
施行法第一條之一，判決如主文。
本案經檢察官謝憲杰到庭執行職務。
中    華    民    國    98    年    10    月    26    日
                  刑事第九庭    法  官  張詩芸
以上正本證明與原本無異。
如不服本判決應於收受送達後10日內向本院提出上訴書狀，並應
敘述具體理由；其未敘述上訴理由者，應於上訴期間屆滿後20日
內向本院補提理由書（均須按他造當事人之人數附繕）「切勿逕
送上級法院」。
                                書記官  顏淑華
中    華    民    國    98    年    10    月    26    日
附錄本案論罪科刑法條全文
中華民國刑法第一百八十九條之二
（阻塞逃生通道之處罰）
阻塞戲院、商場、餐廳、旅店或其他公眾得出入之場所或公共場
所之逃生通道，致生危險於他人生命、身體或健康者，處三年以
下有期徒刑。阻塞集合住宅或共同使用大廈之逃生通道，致生危
險於他人生命、身體或健康者，亦同。
因而致人於死者，處七年以下有期徒刑；致重傷者，處五年以下
有期徒刑。
中華民國刑法第三百二十條
（普通竊盜罪、竊佔罪）
意圖為自己或第三人不法之所有，而竊取他人之動產者，為竊盜
罪，處五年以下有期徒刑、拘役或五百元以下罰金。
意圖為自己或第三人不法之利益，而竊佔他人之不動產者，依前
項之規定處斷。
前二項之未遂犯罰之。


司法院資訊處製作；財團法人民間司法改革基金會備份。
